【裁判字號】    97,訴,3555
【裁判日期】    970930
【裁判案由】    毒品危害防制條例
【裁判全文】
臺灣臺中地方法院刑事判決              97年度訴字第3555號
公  訴  人  臺灣臺中地方法院檢察署檢察官
被      告  甲○○
                    號
上列被告因違反毒品危害防制條例案件，經檢察官提起公訴（九
十七年度毒偵字第三六七九號），本院合議庭裁定進行簡式審判
程序，判決如下：
    主    文
甲○○施用第一級毒品，累犯，處有期徒刑柒月；扣案之海洛因
壹包（驗餘淨重零點壹玖柒玖公克）沒收銷燬之。又施用第二級
毒品，累犯，處有期徒刑肆月。主刑部分應執行有期徒刑玖月。
    犯罪事實
一、甲○○前因竊盜案件，經本院以九十六年度易字第一二四三
    號判決判處有期徒刑七月確定，嗣經本院依中華民國九十六
    年罪犯減刑條例裁定減為有期徒刑三月又十五日確定，於民
    國九十六年七月十六日在監服刑期滿執行完畢。又因施用毒
    品案件，經觀察、勒戒後，認無繼續施用毒品之傾向，於九
    十六年三月九日觀察、勒戒執行完畢釋放出所。詎其仍不知
    悔改，在前揭觀察、勒戒執行完畢釋放後五年內，復基於施
    用第一級毒品之犯罪故意，於九十七年七月二十日中午某時
    ，以將海洛因摻入香菸中點火燃燒吸食煙氣之方式，在臺中
    市西屯區○○○○街四十五巷二十一號住處內，施用第一級
    毒品海洛因一次。又另基於施用第二級毒品之犯意，於九十
    七年七月二十日中午某時，在上址住處內，以將甲基安非他
    命置於玻璃球上點火燃燒吸食煙氣之方式，施用第二級毒品
    甲基安非他命一次。嗣於九十七年七月二十日晚間九時三十
    分許，甲○○騎乘機車行經臺中市○區○○路一段二一七號
    前，因交通違規遭在場執行防搶勤務之員警察覺行跡可疑而
    上前盤查，甲○○乃於具有偵查犯罪職權之公務員發覺其上
    開施用第一級毒品犯行前，主動交出皮夾內之海洛因一包（
    驗餘淨重零點一九七九公克）供警查扣，並坦承前揭施用海
    洛因之犯罪情節而自首犯罪，復於其後本案之偵查、審理程
    序到庭接受裁判。另經警將甲○○獲案後所採尿液送請檢驗
    ，發現除呈現海洛因代謝物嗎啡之陽性反應外，另有甲基安
    非他命之陽性反應，始查悉甲○○另涉上開施用第二級毒品
    犯行。
二、案經臺中市警察局第一分局報告臺灣臺中地方法院檢察署檢
    察官偵查起訴。
    理    由
一、被告甲○○於準備程序中，先就上開犯罪事實為有罪之陳述
    ，且所犯係死刑、無期徒刑、最輕本刑為三年以上有期徒刑
    以外之罪，經本院合議庭依刑事訴訟法第二百七十三條之一
    第一項之規定，裁定由法官一人獨任進行簡式審判程序，合
    先敘明。
二、上開犯罪事實，業據被告甲○○於警詢及偵審中坦承不諱，
    並有行政院衛生署草屯療養院鑑定書一份附卷可稽，及海洛
    因一包（驗餘淨重零點一九七九公克）扣案為憑。且被告於
    前揭時、地為警查獲後，經警採其尿液送驗結果，確呈嗎啡
    （施用海洛因者會在其體內代謝為嗎啡成分殘留，並經由尿
    液排出）及甲基安非他命陽性反應，有中山醫學大學附設醫
    院檢驗科藥物檢測中心檢驗報告、尿液代號與真實姓名對照
    表各一份在卷可參，足徵被告前揭自白應屬實情。而被告前
    因施用毒品案件，經觀察、勒戒後，認無繼續施用毒品之傾
    向，於九十六年三月九日觀察、勒戒執行完畢釋放出所等情
    ，有臺灣高等法院被告前案紀錄表及刑案資料查註紀錄表各
    一份附卷可按。本案事證已臻明確，被告犯行洵堪認定。
三、查被告甲○○前因施用毒品案件，經觀察、勒戒執行完畢並
    釋放後，五年內再度施用第一、二級毒品海洛因及甲基安非
    他命，核其所為，係犯毒品危害防制條例第十條第一項、第
    二項之施用第一、二級毒品罪。被告為供自己施用之目的而
    持有上開毒品，其於施用前後持有海洛因及甲基安非他命之
    低度行為，應各為施用之高度行為所吸收，均不另論罪。至
    其所犯上開二罪間，犯意各別，行為互殊，應予分論併罰。
    查被告前因竊盜案件，經本院以九十六年度易字第一二四三
    號判決判處有期徒刑七月確定，嗣經本院依中華民國九十六
    年罪犯減刑條例裁定減為有期徒刑三月又十五日確定，於九
    十六年七月十六日在監服刑期滿執行完畢，有臺灣高等法院
    被告前案紀錄表及刑案資料查註紀錄表在卷可按，其受有期
    徒刑之執行完畢，五年內故意再犯本件法定本刑有期徒刑以
    上之罪，為累犯，均應依法加重其刑。再按刑法第六十二條
    所謂發覺，固非以有偵查犯罪權之機關或人員確知其人犯罪
    無誤為必要，而於對其發生嫌疑時，即得謂為已發覺；但此
    項對犯人之嫌疑，仍須有確切之根據得為合理之可疑者，始
    足當之，若單純主觀上之懷疑，要不得謂已發生嫌疑，最高
    法院七十二年台上字第六四一號判例要旨著有明文。又刑法
    第六十二條之所謂發覺，係指有偵查犯罪職權之公務員已知
    悉犯罪事實與犯罪之人而言，而所謂知悉，固不以確知其為
    犯罪之人為必要，但必其犯罪事實，確實存在，且為該管公
    務員所確知，始屬相當。如犯罪事實並不存在而懷疑其已發
    生，或雖已發生，而為該管公務員所不知，僅係推測其已發
    生而與事實巧合，均與已發覺之情形有別，最高法院七十五
    年台上字第一六三四號判例要旨亦闡述至明。本件被告係於
    上開查獲時、地因騎乘機車交通違規，而遭在場負責執行防
    搶勤務之員警上前盤查，被告並於接受盤查之際，主動取出
    其原先置放在皮夾內之海洛因交予員警，並供承自己前揭施
    用海洛因之犯罪事實，有卷附職務報告書及被告警詢筆錄足
    憑。則員警當時僅因被告交通違規行跡可疑而上前盤查，並
    非有何確切根據而對被告產生施用毒品犯罪之合理可疑，更
    遑論業已確知被告上開犯罪事實，至多只為單純主觀上懷疑
    或推測，而與刑法第六十二條所稱之發覺尚屬有別。是以被
    告於具有偵查犯罪職權之公務員發覺其上開施用第一級毒品
    犯行前，即主動交出皮夾內之海洛因供警查扣，並坦承前揭
    施用海洛因之犯罪情節，復於其後本案之偵查、審理程序到
    庭接受裁判，就被告所犯施用第一級毒品罪行部分業已合於
    法定自首之要件，應依刑法第六十二條前段之規定減輕其刑
    ，並先加後減之。至於被告施用第二級毒品甲基安非他命之
    犯行，則係司法警察依據被告尿液檢驗報告結果始查知犯罪
    ，並由被告於本院審理時坦承不諱，就其所犯施用第二級毒
    品罪行部分自無適用自首減刑規定之可言，附此敘明。
四、爰審酌被告曾因施用毒品犯行接受觀察、勒戒，猶未能從中
    記取教訓，深切體認毒品危害己身健康之鉅，反而再次趁隙
    施用海洛因及甲基安非他命，顯見被告自制能力尚有未足，
    而有接受相當期間監禁教化之必要，以促其及早矯正吸毒惡
    習；而被告獲邀減刑之寬典，於九十六年七月十六日執行前
    案所判處之徒刑完畢，已如前述，被告本應深切感念政府寬
    減其刑之良苦用心，悛悔改過，杜絕犯罪；乃被告竟於出監
    後再犯本案施用毒品罪行，益見其品行非佳；惟念及施用毒
    品固戕害個人健康至鉅，然就他人權益之侵害仍屬有限，及
    其犯罪目的、手段、在本院審理時坦承全部犯行之態度、具
    有高職畢業學歷之智識程度等一切情狀，分別量處如主文所
    示之刑，並定其應執行之刑，以示懲儆。扣案之海洛因一包
    （驗餘淨重零點零一九七九公克），屬毒品危害防制條例第
    二條第二項第一款所稱之第一級毒品，應依同條例第十八條
    第一項前段之規定，沒收銷燬之。
據上論斷，應依刑事訴訟法第二百七十三條之一第一項、第二百
九十九條第一項前段，毒品危害防制條例第十條第一項、第二項
、第十八條第一項前段，刑法第十一條前段、第四十七條第一項
、第六十二條前段、第五十一條第五款，判決如主文。
本案經檢察官乙○○到庭執行職務。
中    華    民    國    97    年    9     月    30    日
                  刑事第七庭  法  官  高文崇
上正本證明與原本無異。
如不服本判決，應於送達後十日內向本院提出上訴狀（須附繕
本），上訴於台灣高等法院台中分院。
                              書記官  林淑慧
中    華    民    國    97    年    9     月    30    日
附錄本案論罪科刑法條：
毒品危害防制條例第十條第一項、第二項：
施用第一級毒品者，處六月以上五年以下有期徒刑。
施用第二級毒品者，處三年以下有期徒刑。


司法院資訊處製作；財團法人民間司法改革基金會備份。
